臺灣彰化地方法院刑事判決　　　　　　　96年度簡上字第86號
上　訴　人
即　被　告　甲○○
　　　　　　　　　　　弄2號..
上列上訴人因詐欺案件，不服本院九十五年度簡字第三九四號中
華民國九十五年十二月二十九日第一審判決（原聲請簡易判決處
刑案號：九十四年度偵字第八二九八號），本院管轄之第二審合
議庭依第一審通常審判程序判決如下︰
    主  文
原判決撤銷。
甲○○無罪。
    理  由
一、本件聲請簡易判決處刑意旨略以：被告甲○○明知存摺、提
    款卡攸關個人債信及資金調度，茍交付他人足供非法犯罪使
    用，猶基於幫助他人犯罪之不確定故意，於民國九十四年四
    月初某日，將其所申請開立之國泰世華商業銀行彰泰分行帳
    號000000000000號帳戶，以新臺幣一千元之價
    格，提供予鍾尚穎（由檢察官另行起訴）為首之詐騙集團成
    員，作為指定被害人匯款之人頭帳戶。嗣為警於九十四年四
    月二十一日，在台北市○○○路○段一０四號前，查獲詐騙
    集團成員即鍾尚穎等人，並在該詐騙集團位於台北市○○○
    路○段一一二號九樓之據點，查獲甲○○所申請開立之儲金
    簿、金融卡及印章，進而查獲上情等語，因認被告涉犯刑法
    第三十條、第三百三十九條第一項之幫助詐欺取財罪嫌。
二、按犯罪事實應依證據認定之，無證據不得認定犯罪事實，又
    不能證明被告犯罪者，法院應諭知無罪之判決，刑事訴訟法
    第一百五十四條第二項、第三百零一條第一項分別定有明文
    。次按事實之認定，應憑證據，如未能發現相當證據，或證
    據不足以證明，自不能以推測或擬制之方法，為裁判基礎；
    又認定不利於被告之事實，須依積極證據，茍積極證據不足
    為不利於被告事實之認定時，即應為有利於被告之認定，更
    不必任何有利之證據；再刑事訴訟法上所謂認定犯罪事實之
    積極證據，係指適合於被告犯罪事實認定之積極證據而言，
    雖不以直接證據為限，間接證據亦包括在內，然而無論直接
    或間接證據，其為訴訟上之證明，須於通常一般之人均不致
    有所懷疑，而得確信其為真實之程度者，始得據為有罪之認
    定，倘其證明尚未達到此一程度，而有合理之懷疑存在而無
    從使事實審法院得有罪之確信時，即應由法院為諭知被告無
    罪之判決（最高法院四十年台上字第八六號、三十年上字第
    八一六號、二十九年上字第三一○五號、七十六年台上字第
    四九八六號判例意旨參照）。
三、本件公訴人認被告涉犯刑法第三十條、第三百三十九條第一
    項之幫助詐欺取財罪嫌，無非係以被告甲○○在警詢及偵查
    中之自白、證人即另案被告鍾尚穎、廖辰晏、鄭棋文、李正
    民之警詢證言、另案被告鍾尚穎等人為警查獲時所製作之搜
    索扣押筆錄及扣押物編號五十四之帳冊內頁影本、被告甲○
    ○所申請開立之國泰世華銀行彰泰分行存摺、金融卡、歷史
    交易明細影本暨扣案之被告甲○○所申請開立之國泰世華銀
    行彰泰分行儲金簿、金融卡及印鑑章為其主要論據。
四、按刑法上之幫助犯，以正犯已經犯罪為構成要件，故幫助犯
    無獨立性，如無他人犯罪行為之存在，幫助犯即無由成立，
    有最高法院六十年臺上字第二一五九號判例可資參照，此即
    所謂共犯之從屬性；又從犯成立之要件，必須正犯有著手實
    施犯罪之行為，且其行為達於可罰之程度，始能構成，最高
    法院二十年上字第七九二號判例意旨參照，即幫助犯係從屬
    於正犯而成立，以正犯已經犯罪為要件，故幫助犯並非其幫
    助行為一經完成，即成立犯罪，必其幫助行為或其影響力持
    續至正犯實施犯罪始成立，有關追訴權時效、告訴期間等，
    亦自正犯完成犯罪時開始進行（此有最高法院八十六年度臺
    上字第二二號判決可資參照）。
五、公訴人認被告甲○○出賣帳戶予以鍾尚穎為首之詐騙集團成
    員供詐騙使用，因而涉有刑法第三十條第一項前段、第三百
    三十九條第一項之幫助詐欺取財罪嫌，係因認被告提供國泰
    世華商業銀行帳戶存摺之行為，可供其他從事詐欺取財之正
    犯遂行詐欺取財犯行。惟查：被告所申請之前揭國泰世華商
    業銀行之儲金簿、金融卡及印章係警方於九十四年四月二十
    一日，在台北市○○○路○段一０四號前，查獲詐騙集團成
    員即鍾尚穎等人後，並在該詐騙集團位於台北市○○○路○
    段一一二號九樓之據點所查獲乙情，有另案被告鍾尚穎等人
    為警查獲時所製作之搜索扣押筆錄及被告上開國泰世華商業
    銀行之儲金簿、印章及提款卡影本在卷可稽，前情應堪認定
    。然公訴人既未明確敘明以被告鍾尚穎為首之詐騙集團成員
    已利用前揭被告所申請之上開國泰世華商業銀行帳號遂行詐
    欺取財之犯行，且未敘明究有何被害人因遭詐騙後匯入款項
    至前揭帳戶，而被告所申請之上開國泰世華商業銀行帳戶內
    ，亦尚無何被害人遭詐騙後匯入款項之紀錄，此有被告甲○
    ○所申請開立之國泰世華銀行彰泰分行儲金簿影本在卷可稽
    （見警卷第三十頁至第三十一頁），從而，被告所申請之前
    揭國泰世華商業銀行儲金簿、提款卡及印章，雖已於以鍾尚
    穎為首之詐騙集團位於台北市○○○路○段一一二號九樓之
    據點所查獲，預備供該詐騙集團使用，然實尚未及使用，即
    為警查獲，而刑法第三百三十九條第一項詐欺取財罪，並無
    處罰預備犯之規定，是預備利用此存簿犯罪之人，就此部分
    既尚未及犯罪，則參諸前開判例意旨，被告此部分提供帳戶
    之行為，即無何幫助犯罪可言，此外本件復查無其他積極證
    據證明被告甲○○有公訴人所指之幫助詐欺取財之犯行，揆
    諸首揭說明，既無積極證據足認被告甲○○之幫助詐欺取財
    犯行，不能證明被告犯罪，依法自應諭知被告甲○○無罪之
    判決，並為第一審判決。
六、按檢察官聲請以簡易判決處刑之案件，經法院認為有刑事訴
    訟法第四百五十一條之一第四項但書之情形者，應適用通常
    訴訟程序審判之，刑事訴訟法第四百五十二條定有明文；且
    對於簡易判決之上訴，準用刑事訴訟法第三編第一章及第二
    章之規定，管轄第二審之地方法院合議庭受理簡易判決上訴
    案件，應依通常程序審理。其認案件有刑事訴訟法第四百五
    十二條之情形者，應撤銷原判決，逕依通常程序為第一審判
    決，法院辦理刑事訴訟簡易程序案件應行注意事項第十四項
    已有明文。查本案認定被告甲○○應依法為無罪判決之諭知
    ，已如前述，為有刑事訴訟法第四百五十一條之一第四項但
    書第三款之情形，依前揭法律規定，原審乃屬誤用簡易處刑
    程序，應由本院合議庭逕依通常程序審理後，而為第一審之
    判決，檢察官如不服本判決，仍得於法定上訴期間內，向管
    轄之第二審法院提起上訴，附此敘明。
據上論斷，應依刑事訴訟法第四百五十五條之一第一項、第三項
、第三百六十九條第一項前段、第三百六十四條、第四百五十二
條、第三百零一條第一項，判決如主文。
本案經檢察官洪紹文到庭執行職務。
中　　華　　民　　國　　96　　年　　5 　　月　　31　　日
                        臺灣彰化地方法院刑事第二庭
                            審判長法官  石馨文
                            法      官  郭麗萍
                            法      官  尚安雅
以上正本證明與原本無異。
如不服本判決，應於判決送達後十日內向本院提出上訴狀 (須附
繕本 )。
告訴人或被害人對於判決如有不服具備理由請求檢察官上訴者，
其上訴期間之計算係以檢察官收受判決正本之日期為準。
中　　華　　民　　國　　96　　年　　6 　　月　　1 　　日
                            書  記  官  洪年慶
